最高法院刑事裁定　　　　　　　　　 111年度台抗字第1167號
抗　告　人　王華瀚


上列抗告人因加重詐欺等罪案件，不服臺灣高等法院中華民國11
1年7月29日定其應執行刑之裁定（111 年度聲字第2326號），提
起抗告，本院裁定如下：
    主  文
原裁定撤銷，應由臺灣高等法院更為裁定。
    理  由
一、原裁定略以：抗告人王華瀚犯如其附表（下稱附表）所示加
    重詐欺等共41罪，經原審法院以110 年度上訴字第3152號判
    決分別判處罪刑確定在案，且合於定應執行刑之要件，認檢
    察官聲請定其應執行刑為正當，並審酌抗告人所犯各罪均為
    三人以上共同以網際網路對公眾散布而犯詐欺取財罪，犯罪
    時間相近，行為態樣、手段及動機相同或相似，責任非難重
    複程度甚高，罪質、手段、動機非異，考量犯罪情節、行為
    次數，並對所犯如附表數罪各自整體非難評價及刑法量刑公
    平正義理念之內部限制，法律之外部性及內部性界限、各罪
    間之關係、抗告人經函詢未表示意見等，就抗告人所犯如附
    表所示各罪所處之刑，合併定其應執行有期徒刑4 年。固非
    無見。
二、惟按：
  ㈠刑事訴訟法第370條第2項、第3 項，已針對第二審上訴案件
    之定應執行刑，明定有同條第1 項所規定不利益變更禁止原
    則之適用，據以規範第一審法院所受理一人犯數罪之案件，
    於第二審法院以同一判決為數個宣告刑（上訴後全部或一部
    經撤銷自為判決）並定應執行之刑，或第二審法院以同一判
    決為數個宣告刑後未定應執行之刑，嗣後另以裁定定其應執
    行之刑時，亦有本條第1 項不利益變更禁止原則之適用，以
    保障被告之上訴權。從而，由被告上訴或為被告之利益而上
    訴者，如無該條第1 項但書之情形，第二審法院於就數個宣
    告刑定其應執行之刑，或於第一審或第二審數罪併罰之判決
    後另以裁定定其應執行之刑時，均應受「前定之應執行刑」
    之拘束，不得諭知較前定之應執行刑為重之應執行之刑。
  ㈡抗告人所犯如附表編號1 至41所示共41罪，經第一審法院即
    臺灣基隆地方法院以110年度訴字第3號判決分別論以三人以
    上共同以網際網路對公眾散布而犯詐欺取財罪，各處有期徒
    刑1年，並合併定其應執行刑為有期徒刑2年後，僅抗告人不
    服提起上訴，經原審法院審理後以110 年度上訴字第3152號
    判決認抗告人之上訴雖無理由，惟第一審判決未詳查何次加
    重詐欺犯行為首次犯行，僅泛稱抗告人所犯參與犯罪組織「
    應僅與其中1 加重詐欺罪想像競合」，因而撤銷第一審關於
    抗告人之科刑判決，改判論以抗告人三人以上共同以網際網
    路對公眾散布而犯詐欺取財共41罪，分別處有期徒刑1 年確
    定，此有前開判決及臺灣高等法院被告前案紀錄表在卷可稽
    。附表編號1 至41所示罪刑，雖經原審法院撤銷第一審判決
    改判，然僅抗告人提起第二審上訴，且無刑事訴訟法第 370
    條第1項但書之情形，則原裁定就抗告人所犯如附表編號1至
    41所示共41罪刑，合併定其應執行之刑時，依前開規定及說
    明，自有刑事訴訟法第370 條所規定不利益變更禁止原則之
    適用。原審就上開各罪定其應執行刑時，疏未審酌上情，定
    其應執行刑有期徒刑4 年，自有未合，且不利於抗告人。抗
    告意旨指摘原裁定有上開違誤，為有理由，為兼顧抗告人之
    審級利益，應將原裁定撤銷，發回原審法院更為適法之裁定
    。
據上論結，應依刑事訴訟法第413條前段，裁定如主文。
中    華    民    國   111    年    9     月    8     日
                  刑事第二庭審判長法  官  林  勤  純  
                                  法  官  蔡  新  毅  
                                  法  官  李  釱  任  
                                  法  官  王  敏  慧  
                                  法  官  黃  斯  偉  
本件正本證明與原本無異
                                  書記官
中    華    民    國   111    年    9     月    12    日